臺灣高等法院臺南分院刑事判決　　　　100年度上易字第602號
上　訴　人　臺灣臺南地方法院檢察署檢察官
上　訴　人
即　被　告　陳忠信
上列上訴人因被告妨害自由等案件，不服臺灣臺南地方法院100
年度易字第532號中華民國100年8月31日第一審判決（起訴案號
：臺灣臺南地方法院檢察署100年度偵字第5476號），提起上訴
，本院判決如下：
    主  文
原判決撤銷。
陳忠信犯強制罪，未遂，處有期徒刑肆月，如易科罰金，以新臺
幣壹仟元折算壹日。
    事  實
一、陳忠信於民國（下同）99年11月6日晚間8時5分許，在其位
    於臺南市○○區○○街121號之服飾攤前，因認陳鴻騰所有
    之車牌號碼TQ-8000號自小客車停放在上開服飾攤前道路之
    位置，影響其營業，心生不滿（按該停車地點並無劃設紅黃
    線及停車格），待陳鴻騰返回上開小客車旁及坐上駕駛座之
    際，竟基於公然侮辱、強制及毀損之犯意，在上開服飾攤前
    ，亦即不特定人均得以共見共聞之公共場所，屢以台語：「
    幹你娘老雞歪」、「你不開走吼，幹你娘老雞歪！出來！」
    等夾雜不堪入耳詞句及恫嚇要脅意味之話語，辱罵陳鴻騰，
    足以貶損陳鴻騰之人格及社會評價，並造成陳鴻騰害怕對己
    不利，驚惶不安，其間，陳忠信並以手欲拉開上開小客車之
    車門，因陳鴻騰已自內上鎖而未果，陳忠信復徒手用力拍擊
    該車之車窗，以腳部猛力踹擊該車之左前車門，造成該車門
    部分之鈑金凹陷，致令不堪使用，足以生損害於陳鴻騰，陳
    忠信即以上開辱罵、強暴及脅迫等方式，著手妨害陳鴻騰停
    車之自由。惟陳鴻騰因恐懼過甚，未敢啟動上開小客車，旋
    於同日晚間8時10分許，在上開小客車內以手機撥打電話報
    警，並停留車內，等候員警到來，經臺南市政府警察局（原
    臺南市警察局）第二分局博愛派出所員警蔡盈碩及王文聰據
    報立即前來處理，致陳忠信未達到妨害陳鴻騰停車自由之目
    的而未遂。
二、案經陳鴻騰訴請臺灣臺南地方法院檢察署檢察官偵查起訴。
    理  由
壹、證據能力方面：
    按被告以外之人於審判外之陳述，雖不符刑事訴訟法第159
    條之1至第159條之4之規定，而經當事人於審判程序同意作
    為證據，法院審酌該言詞陳述或書面陳述作成時之情況，認
    為適當者，亦得為證據；又當事人、代理人或辯護人於法院
    調查證據時，知有第159條第1項不得為證據之情形，而未於
    言詞辯論終結前聲明異議者，視為有前項之同意，刑事訴訟
    法法第159條之5定有明文。而刑事訴訟法第159條之5之立法
    意旨在於傳聞證據未經當事人之反對詰問予以核實，原則上
    先予排除。惟若當事人已放棄反對詰問權，於審判程序中表
    明同意該等傳聞證據可作為證據；或於言詞辯論終結前未聲
    明異議，基於尊重當事人對傳聞證據之處分權，及證據資料
    愈豐富，愈有助於真實發見之理念，上開傳聞證據亦均得資
    為證據。經查，本案所引用之供述證據及具有傳聞性質之書
    面證據，本院準備程序及審判程序提示予檢察官、被告及其
    辯護人均表示對於證據能力無意見，同意列為證據（見本院
    卷第27頁背面至第28頁背面），經審酌上開證據製作時之情
    況，並無違法不當之情事，認為以之作為證據應屬適當，且
    採納為證據，尚無礙於被告與辯護人於程序上之彈劾詰問權
    利，而認上開證據（含傳聞證據）合於刑事訴訟法第159條
    之5等規定，具有證據能力。至於其餘非供述證據均經法定
    程序取得，無不得為證據之情形，自亦有證據能力，合先敘
    明。
貳、認定犯罪事實所憑之證據及理由：
一、訊據被告陳忠信固供承伊於上開時、地，與告訴人陳鴻騰發
    生爭執乙情，惟矢口否認有何侮辱、毀損及強制犯行，辯稱
    ：因伊發現告訴人跟蹤伊太太，一時心急，要問清緣由，才
    會不慎碰到告訴人車門，縱告訴人車門稍微有一點凹痕，尚
    不致生車門不堪用之程度。又伊並無妨害告訴人停車自由之
    意，更無妨害告訴人離去之可能。另伊沒有辱罵告訴人，證
    人連柏盛、田如萍均無法證述伊辱罵內容，且距離伊與告訴
    人爭執地點10多公尺，自難遽為不利伊之認定云云。
二、經查：
  (一)證人即告訴人陳鴻騰於偵查及原審審理時具結證稱：案發當
    天伊要開車時，被告在伊前面，伊當場看到被告用手板伊車
    左前後照鏡，後來聽到一個女的（被告太太）叫被告說車門
    沒有鎖，被告覺得後面有人，就若無其事往前走，伊跟了幾
    步，看到被告的車停在伊前面沒幾公尺，伊想說是否停在那
    邊不行，但伊停之前有看清楚，沒有任何黃紅線，伊進車後
    ，還在想要不要找被告理論，當時被告走回伊車門，罵伊「
    幹你娘老雞歪」、並用腳踹伊車門之後走掉，伊嚇一跳，就
    把車窗關起來，車門上鎖，過一會兒，被告又走回來開伊車
    門，但打不開，被告就用拳頭撞車窗並用腳再踢伊車門一次
    ，邊踹邊罵「你不開走吼，幹你娘老雞歪！出來！」，伊很
    害怕，就用手機報警，並在那邊等警察，警察來之後伊開門
    出來。伊沒有跟蹤被告太太，伊是想說被告為何要破壞伊車
    子，被告車子是否停在伊附近，伊只是走了幾步，就看到被
    告停車距伊約20公尺處等語（見他字卷第15頁、第17至18頁
    ，原審卷第55頁正面至58頁背面）；核與目擊證人連柏盛於
    偵審中到庭結證稱：當時伊在台南市○○街服飾店工作，伊
    注意到時，告訴人已經坐在小客車的駕駛座上，被告站在小
    客車的車門外，對小客車有拳打腳踢的動作，而且很大聲罵
    幹你娘等的話，還用手敲小客車玻璃，也用腳踹駕駛座外的
    車門，一邊罵髒話，一邊叫告訴人出來，被告用腳踹車門很
    多次，至少2、3次以上，被告罵很大聲，大家都可以聽到，
    告訴人都沒有下車等語（見他字卷第34至35頁，原審卷第40
    至42頁背面）；目擊證人田如萍於偵審中到庭結證稱：當時
    伊在台南市○○街服飾店工作，告訴人跑進坐在小客車的駕
    駛座，伊就聽到被告罵一些很難聽、不好聽等三字經的話，
    罵很大聲，並且用手搥拍車子，用腳踹車門，蠻多次，力道
    很大，告訴人在車內打電話，後來警察就來了等語（見他字
    卷第36頁，原審卷第43頁背面至第45頁背面）大致相符；衡
    之證人連柏盛、田如萍均以具結擔保其證言之憑信性，自無
    甘冒受偽證刑責追訴之風險而故為不實指證之理。是以，告
    訴人指訴被告有上開辱罵、拍擊車窗、腳踹車門及恫嚇告訴
    人出來等行為之情，應屬信實可採。
  (二)次稽之證人即員警蔡盈碩於原審審理時具結證稱：案發現場
    沒有紅線、黃線，是可以停車等語（見原審卷第47頁正面、
    背面），證人即員警王文聰於原審審理中具結證稱：當時伊
    與蔡盈碩據報前往案發現場處理，告訴人當場指說被告用腳
    踢告訴人的車子，當時告訴人車子的車門確實有凹下去一點
    點，凹陷的狀況就如同本件他字卷第20頁上半頁照片顯示之
    情形。案發現場沒有紅線、黃線，是可以停車等語明確（見
    原審卷第48頁背面至第50頁背面），且有車損照片、偉盛汽
    車保養廠估價單及臺南市政府警察局第二分局博愛派出所受
    理各類案件記錄表之「處理情形欄」記載：告訴人將自小客
    車停放萬昌街21號前，該121號前並無紅、黃線，但引發被
    告不滿，告訴人表示兩人在爭執中，被告以三字經侮罵，並
    用腳對告訴人小客車猛踢，致其車門有凹痕等語在卷足佐（
    見他字卷第20頁、第21頁、第24頁），參以被告於警詢時供
    稱：當日伊確有與告訴人發生糾紛，係因告訴人將其所有自
    小客車停放在伊服飾攤前，影響伊作生意，伊要叫告訴人將
    車開走，但告訴人不理睬伊，所以伊確有叫告訴人下車，並
    敲打其車門窗等語（見警卷第1頁背面），足徵被告確因不
    滿告訴人將車輛停放在伊服飾攤前道路，而與告訴人發生本
    件衝突。是綜合上開調查證據之結果，足認告訴人上開遭被
    告公然辱罵、出言恫嚇及踹凹車門之指訴，佐以前揭補強證
    據，信而有徵，顯非子虛。
  (三)被告雖以前揭情詞置辯；惟查：
  1.證人即被告之妻謝淑玲於原審審理中雖到庭結證稱：那時告
    訴人有在伊背後尾隨跟蹤伊，被告有拍告訴人小客車車窗，
    問他說為何跟蹤伊，被告並未辱罵告訴人。那時伊是去停車
    ，拉起手煞車時，剛好看到旁邊有伊不認識的人在俯身看伊
    ，在伊左邊窗戶，伊就嚇一跳，但對方沒有說什麼，就直接
    走開了，對方比伊早走開，伊就沒有注意他，伊停好車後，
    要走回家，走到往伊家的路中間，就聽到伊先生很大聲說「
    你跟著我太太做什麼」，那人就直接走進車內，伊先生一直
    問他說為什麼跟蹤伊，然後伊才知道說原來剛剛看伊那個人
    就是坐在車內的這個人等語（見原審卷第51頁背面至第53頁
    正面），惟證人謝淑玲所證上情，核與被告於警詢時供稱：
    當日伊確有與告訴人發生糾紛，係因告訴人將其所有自小客
    車停放在伊服飾攤前，影響伊作生意，伊要叫告訴人將車開
    走，但告訴人不理睬伊，所以伊確有叫告訴人下車，並敲打
    其車門窗等語（見警卷第1頁背面），二人對於事發緣由之
    陳述顯不相合，且依證人即員警蔡盈碩、王文聰前往現場處
    理時，均未聽聞被告陳述告訴人有何跟蹤被告太太之情事，
    亦據證人蔡盈碩、王文聰於原審審理中證述明確（見原審卷
    第48頁正面、第50頁正面），若被告太太確實有遭告訴人跟
    蹤，且被告認為事態嚴重，理應當場向前來處理之員警詳予
    說明，竟未為之，甚且於警詢時亦未表示告訴人有尾隨跟蹤
    之事，顯見被告乃係案發後，為求臨訟脫免罪責，始於偵查
    中改稱：「（問：陳鴻騰把車停那邊為何你不高興？）因他
    擋了我做生意。那個又不是劃停車格，且馬路很小，我們在
    自家的地做生意，我是要請他離開而已，他跟蹤我老婆，我
    想說他要幹嘛。我本來想說要用他的車看警報會不會響，但
    不會動也不會響，我就走了，我轉頭看一下，他過去檢查他
    的車子，我想說他要走了，我就走開了，我老婆從後面追過
    來說我車子車窗沒有關好，他看到我跟我太太講話，他就跟
    我太太過來我車子。」等語（見他字卷第16頁）。是以，證
    人謝淑玲於原審附和被告之辯解所為上開證詞，難謂可信。
    又證人謝淑玲所稱被告並未辱罵告訴人云云，亦與證人連柏
    盛及證人田如萍上開結證情節不符，徵諸證人謝淑玲在未親
    自看見告訴人有何跟蹤行為之情形下，竟曲意配合被告所辯
    ，逕自證稱告訴人尾隨跟蹤，且證人謝淑玲係被告配偶，二
    人關係非淺，難免袒護，足徵證人謝淑玲此部分證言亦係迴
    護被告之詞，委無足取。
  2.查「幹你娘老雞歪」之言語，顯足以貶損告訴人在社會上之
    評價，侵害告訴人人格尊嚴及羞恥心，屬於侮辱之文字，應
    可認定。又所謂公然侮辱乃係指凡於特定或不特定多數人得
    以共聞共見之狀態中，未指明具體事實，惟其內容足以眨損
    他人社會評價之輕蔑行為，不論係出於言詞或舉動，均足當
    之。本件案發地點係在臺南市○○區○○街121號前道路上
    ，可知被告於該處所為之任何言行，路上及路旁住戶、店家
    人員等不特定之人均得以共聞、共見之。由此足證被告在該
    處辱罵告訴人上開足以眨損告訴人社會評價之言語時，確處
    於公然之情況下。另被告大聲辱罵、恫嚇要脅、扳拉上開小
    客車之車門把、用力拍擊車窗，猛力踹擊左前車門，造成鈑
    金凹陷等行逕，顯非衝突中不慎為之，又衡諸社會一般觀念
    ，此種言行之威嚇，足令一般人感覺生命之安全受威脅，其
    行為於客觀上已可達足使人心生畏怖之程度，而告訴人當時
    確有心生恐懼之感受，已據告訴人迭次陳述在卷（見警卷第
    2頁背面，他字卷第15頁，原審卷第58頁），況被告以腳踹
    告訴人之左前車門，致該處凹陷而喪失美化、保護之效用，
    自足生損害於告訴人，且又恫稱：「你不開走吼，幹你娘老
    雞歪！出來！」等語，亦已著手實施妨害告訴人停車自由之
    行為，縱未造成告訴人啟動車輛離去之結果，然僅其犯罪行
    為尚未達既遂之程度，要難謂其犯罪不成立。
  3.從而，被告上開公然侮辱、毀損及恫嚇之言詞、動作相互夾
    雜穿插，業據證人即告訴人、證人連柏盛及證人田如萍於原
    審審理中結證明確（見原審卷第42頁正面、第45頁正面、背
    面、第58頁正面），被告前開所辯，顯係避重就輕、臨訟卸
    責之詞，不足採信。
  (四)綜上所述，被告公然侮辱、毀損、強制未遂之犯行，事證明
    確，均堪認定，應依法論科。
、論罪科刑：
一、按刑法第305條之恐嚇罪，係指單純以將來加害生命、身體
    、自由、名譽、財產之事，恐嚇他人致生危害於安全者而言
    ，如對於他人之生命、身體等，以實現之強暴、脅迫手段加
    以危害要挾，使人行無義務之事或妨害人行使權利，即應構
    成刑法第304條之強制罪，而非同法第305條之恐嚇安全罪。
    又按刑法第304條第1項之強制罪，係以強暴、脅迫使人行無
    義務事或妨害人行使權利為要件。而所謂「強暴」，乃以實
    力不法加諸他人之謂，雖非以被害人之自由完全受其壓制為
    必要，亦不以直接施諸於他人為必要，即間接施之於物體而
    影響於他人者亦屬之，惟仍以其手段依客觀觀察足認有以相
    當程度有形力之行使，致特定人意思決定自由受限為必要（
    最高法院85年度台非字第75號判決、86年度台非字第122號
    判決參照）。核被告所為，係犯刑法第304條第2項、第1項
    之強制未遂罪、同法第309條第1項之公然侮辱罪及同法第35
    4條之毀損罪。被告上開各犯罪行為，均係於同一地點之密
    切時間內所為，依一般社會健全觀念，在時間差距上，難以
    強行分開，且其係因其與告訴人之停車問題心生不滿，而對
    告訴人為之，在刑法評價上，以視為數個舉動之接續施行，
    合為包括之一行為予以評價，較為合理。又被告所犯上開3
    罪，係同時同地為之，且公然侮辱、毀損及恫嚇之言詞、動
    作相互夾雜穿插，應構成一行為，則被告以一行為同時觸犯
    上開公然侮辱、毀損及強制未遂數個罪名，為異種想像競合
    犯，應從一重之強制未遂罪論處，檢察官認係數罪併罰，尚
    有未洽。再被告已著手妨害告訴人停車自由之行為之實施，
    惟未造成告訴人啟動車輛離去之結果，是其犯罪行為應屬未
    遂，檢察官認係強制既遂，應有誤會。爰依刑法第25條第2
    項規定，就被告所犯強制未遂犯行減輕其刑。
二、原審以被告所犯公然侮辱、毀損及強制未遂之犯行，罪證明
    確，因予論罪科刑之判決，固非無見；惟查：法院對有罪之
    被告科刑，應符合罪刑相當之原則，使罰當其罪，以契合人
    民之法律感情，此所以刑法第57條明定科刑時應以行為人之
    責任為基礎，並審酌一切情狀，尤應注意該條所列各款事項
    ，以為科刑輕重之標準，而被告犯罪後與被害人和解，賠償
    損害，即屬該條第10款所稱犯罪後之態度之情形。本件被告
    業於本院審理中，因本案停車引發之糾紛而賠償告訴人所受
    損害新台幣4萬元，此有臺灣臺南地方法院臺南簡易庭100年
    度司南簡調字第723號調解筆錄附卷可稽（見本院卷第31頁
    ），原審未及審酌上情，綜合考量科刑情狀，容有未洽。
三、被告上訴意旨仍執陳詞，否認犯罪，業據本院一一指駁不可
    採之理由，已如前述貳之二所述，是被告上訴意旨，難謂有
    理。另檢察官上訴意旨雖謂：被告所犯強制未遂、公然侮辱
    、毀損等罪，係屬數罪，應一罪一罰，原審論以想像競合，
    僅論被告強制未遂一罪，尚有未合等語；然查，本件由自然
    意義上之數行為，經由法律上評價，應認被告公然侮辱之各
    次行為、毀損之各次行為、強制之各次行為，獨立性薄弱，
    依一般社會觀念，難以強行分開，應認係數個舉動之接續進
    行，是各該行為均屬接續犯之關係。又被告所為上開公然侮
    辱、毀損及強制未遂行為，係相互夾雜穿插，難以割裂觀察
    ，應整體評價構成一行為，而同時觸犯上述三個罪名之異種
    想像競合犯，亦經本院說明如上，是以，檢察官上訴意旨，
    亦非有據。惟原判決既有前述未及審酌不當之處，自應由本
    院予以撤銷改判。爰審酌被告前科素行紀錄，有其臺灣高等
    法院被告前案紀錄表附卷可憑，僅思及自己利益，罔顧他人
    合法停車權益，竟以辱罵、毀損、強脅手段妨害他人自由，
    增加社會暴戾氣氛，其法紀觀念薄弱，不知尊重他人，顯有
    非是，又其強制行為部分雖未得逞，仍足使告訴人心生恐懼
    ，造成告訴人受有精神上之痛苦與不安，其犯罪之動機、目
    的、手段、智識程度（高職畢業），及被告犯後雖與告訴人
    達成民事上和解，賠償告訴人之損害，但因未見悔意，仍未
    獲告訴人之宥恕等一切情狀，量處如主文所示之刑，並諭知
    易科罰金之折算標準。
四、至於告訴人另指被告涉嫌毀損告訴人上開小客車之左前後視
    鏡部分，依被告及告訴人於警詢時及偵審中歷次所述，乃係
    本件犯罪事實著手前，亦即告訴人尚未回到上開小客車旁之
    前，即已發生完成之情節，難認該部分與本件犯罪事實有何
    實質上或裁判上一罪等事實上或法律上一罪之關係，因該部
    分未據檢察官起訴，亦非本件起訴之犯罪事實效力範圍所及
    ，自不在本院審判之列，附此敘明。
據上論結，應依刑事訴訟法第369條第1項前段、第364條、第299
條第1項前段，刑法第25條第2項、第304條第2項、第1項、第309
條第1項、第354條、第55條前段、第41條第1項前段，刑法施行
法第1條之1第1項、第2項前段，判決如主文。
本案經檢察官邱克斌到庭執行職務。
中    華    民    國   100    年    12    月    13    日
                  刑事第三庭    審判長法  官  高明發
                                      法  官  楊清安
                                      法  官  張季芬
以上正本證明與原本無異。
不得上訴。
                                      書記官  廖文靜
中    華    民    國   100    年    12    月    14    日
附錄本案論罪科刑法條：
刑法第304條：
以強暴、脅迫使人行無義務之事或妨害人行使權利者，處3年以
下有期徒刑、拘役或3百元以下罰金。
前項之未遂犯罰之。
刑法第309條：
公然侮辱人者，處拘役或3百元以下罰金。
以強暴犯前項之罪者，處1年以下有期徒刑、拘役或5百元以下罰
金。
刑法第354條：
毀棄、損壞前二條以外之他人之物或致令不堪用，足以生損害於
公眾或他人者，處2年以下有期徒刑、拘役或5百元以下罰金。